【裁判字號】    99,聲,1
【裁判日期】    990401
【裁判案由】    訴訟救助
【裁判全文】
臺灣高等法院民事裁定                     99年度聲字第1號
聲   請   人  甲○○
兼 代 理  人  乙○○
上列聲請人因與相對人第一商業銀行股份有限公司間債務人異議
之訴事件，聲請訴訟救助，本院裁定如下：
    主  文
聲請駁回。
聲請費用由聲請人負擔。
    理  由
一、按「當事人無資力支出訴訟費用者，法院應依聲請，以裁定
    准予訴訟救助。但顯無勝訴之望者，不在此限」、「無資力
    支出訴訟費用之事由，應釋明之」，民事訴訟法第107條第1
    項及第109條第2項定有明文。又「所謂無資力係指窘於生活
    ，且缺乏經濟信用者而言」，最高法院43年台抗字第152 號
    判例意旨可供參照。申言之，若非取給於自己或家族所必需
    之生活費不能支出訴訟費用，且無籌措款項以支出訴訟費用
    之信用技能，方能謂之為無資力支出訴訟費用。又「法院調
    查聲請人是否無資力支出訴訟費用，專就聲請人提出之證據
    為之，如聲請人並未提出證據，或依其提出之證據，未能信
    其無資力支出訴訟費用之主張為真實，即應將其聲請駁回，
    並無派員調查之必要」，最高法院26年滬抗字第34號判例意
    旨可資參照。「聲請人在原審曾經繳納審判費，而於訴訟進
    行中不能釋明其經濟狀況確有重大之變遷，不能遽請救助」
    ，最高法院17年聲字第124號判例要旨亦可參照。
二、聲請意旨略以：伊等提起之債務人異議之訴事證明確，有勝
    訴希望，因伊等一再提起訴訟救濟，現已無力再支出訴訟費
    用，爰依民事訴訟法第107條規定聲請訴訟救助云云。
三、經查，聲請人對相對人提起債務人異議之訴請求確認其等對
    相對人所負之保證債務無效，並撤銷臺灣臺北地方法院（下
    稱臺北地院）96年度執字第36508 號案件對其等所為之強制
    執行程序，經臺北地院駁回其訴，其等復提起第二審上訴，
    並就第二審訴訟費用聲請訴訟救助，惟其等僅稱無資力支出
    訴訟費用云云，並未提出任何證據為釋明，揆諸前開說明，
    即礙難准許。況經本院依職權調閱其等民國95年至97年財產
    所得資料，甲○○97年所得為新臺幣（下同）199,083 元、
    96年無所得、95年所得為217,292 元，財產均為汽車乙部，
    而乙○○97年所得為703,340 元、96年所得為1,297,872 元
    、95年所得為1,620,391 元，財產亦均為汽車乙部，有稅務
    電子閘門財產所得調件明細表附卷可稽（見本院卷第17-30
    頁）乙○○並於本院99年度重上字第10號準備程序時自認：
    「我於南山人壽上班是做業務的工作……」、「我哥哥打零
    工，都是領現金」等語（本院卷第32頁），顯然聲請人均係
    有正常收入者，及參酌第二審訴訟費用為132,477 元（見本
    院卷第20頁），足見聲請人並非無資力支出訴訟費用。況聲
    請人於第一審已繳納第一審訴訟費用88,318元（見臺北地院
    重訴卷第1-1 頁收據），其等既未釋明經濟狀況嗣後有何重
    大變遷，自難謂其等屬無資力支出訴訟費用之人，則其等所
    為訴訟救助聲請即屬不能准許，應予駁回，爰裁定如主文。
中    華    民    國    99    年    4     月    1     日
                    民事第十四庭
                        審判長法  官  林金村
                              法  官  李慈惠
                              法  官  湯美玉
正本係照原本作成。
如不服本裁定，應於收受送達後10日內向本院提出抗告狀，並應
繳納抗告費新台幣１千元。
中    華    民    國    99    年    4     月    2     日
                              書記官  蕭進忠

司法院資訊處製作；財團法人民間司法改革基金會備份。
